臺灣高等法院刑事判決　　　　　　　　　九十一年度交上訴字第七一號
　　上　訴　人
　　即　被　告　丙○○
　　選任辯護人　曾森雄
右上訴人，因公共危險案件，不服臺灣桃園地方法院，九十年度交訴字第一八七號，
中華民國九十一年二月二十日第一審判決（起訴案號：臺灣桃園地方法院檢察署九十
年偵字第一八三八六號）提起上訴，本院判決如左：
    主      文
原判決撤銷。
丙○○駕駛動力交通工具肇事，致人傷而逃逸，處有期徒刑陸月，如易科罰金，以
佰元折算壹日。
    事      實
一、丙○○於民國九十年九月三十日凌晨二時四十五分許，駕駛臨時車牌號碼一八Ｏ
    四Ｏ七號自用小客車，從桃園市○○路由八德往桃園市方向行駛，途經桃園市○○路○段四四一巷口之無號誌交岔路口，本應注意行經無號誌交岔路口時，應減
    速慢行，作隨時停車之準備，及注意車前狀況，隨時採取必要之安全措施。依當
    時天候晴、路面無缺陷、道路無障礙物、視距良好等一切情形，能注意，竟疏於
注意及此，貿然以時速七十公里之高速疾駛，致撞及沿四四一巷由南往北駛出，
    由丁○○騎乘附載甲○○之車牌號碼ＱＥ八─七二七號輕型機車，致丁○○受有
    右脛腓骨骨折、頭部外傷併撕裂傷之傷害，甲○○受有左足第四、第五趾開放性
    骨折之傷害（過失傷害部分未據告訴），丙○○下車欲查看，遭路人責罵，丙○○竟因此未對丁○○、甲○○二人為即時救護，逕行駕車逃離現場，返家時，始
    因良心不安，在家樓下打一一九電話通知往救。嗣經警循線查獲。
二、案經桃園縣警察局桃園分局報告台灣桃園地方法院檢察署檢察官偵查起訴。
    理      由
一、訊據上訴人即被告丙○○對其於右揭時、地，駕車肇事致被害人丁○○、甲○○
    受傷之事，已坦承不諱，核與該二被害人指訴車禍受傷之情形相符，並有警製道
    路交通事故調查報告表一份、現場相片十張及被害人傷勢之診斷證明書二份在卷
    （偵卷一二、一五至二○、三五頁）可資佐證。
二、被告雖否認有犯罪之情，辯稱：伊發生車禍時，有停下車看，但因有三、四人走
    過來又罵、又喊打，現場又有很多人，伊害怕遭受不利，不得已駕車離去，伊嗣
    後有打公共電話報警，並無肇事逃逸之意思云云。惟查：
  (一)被告對於其未對被害人為任何救助行為，亦未等候警員前來處理，即行離去一節
    ，並不否認，而被害人受傷後，旋即昏迷，至隔天問友人才知被告未曾探視等情
    ，復據被害人丁○○、甲○○一致供明在卷（本院九十一年六月二十一日筆錄）
    。
  (二)縱然在車禍發生之後，確有三、四人在被告身後要喊打被告，已經證人即現場之
    被害人友人乙○○到庭供證（本院卷九十一年七月十九日筆錄），但事實上僅有
    一不認識之人開口罵，且未拿東西要打被告，亦據被害人之另友人詹濬銘證述綦
    詳（原審卷三六頁），乃被告竟不顧昏倒在地之被害人安危，猶棄之而去，自應
    認係肇事逃逸。
  (三)至於被告所辯在事後不久即打一一九電話通知急救人員往救等語，固與桃園縣消
    防局救護紀錄表所載大致相符，有桃園縣警察局九十一年五月九日桃消指字第○
    九一○○○四六七三號函附該紀錄表及派遣登記簿頁影本各一份在卷可徵（見本
    院卷），仍不能抹煞被告肇事後逃逸而去之無可否認之事實。充其量該打電話行
    為，核屬犯罪後態度之問題。
  (四)按刑法第一百八十五條之四肇事逃逸公共危險罪之立法理由，係「為維護交通安
    全，加強救護，減少被害人之死傷，促使駕駛人於肇事後，能對被害人即時救護
    。」是於車禍肇事致人受傷後，未即時救護，即成立該罪。本件被告雖有下車，
    但未救護受傷之被害人，且逕行離去，自已該當於該罪之構成要件，所辯無犯罪
    故意云云，要係畏罪飾卸之詞，核無可採，其犯行可以認定。
三、核被告之行為，應成立刑法第一百八十五條之四之肇事逃逸公共危險罪。
四、原審予以論罪科刑，固非無見，惟原判決未審酌被告犯罪後返家時，因良心不安
    ，在家樓下打一一九電話通知往救，尚嫌未週。被告猶執陳詞，否認犯罪，提起
    上訴，雖無理由，但原判決既有可議，應由本院予以撤銷改判。爰審酌被告之素
    行、犯罪之動機、犯罪時所受之刺激、犯罪之手段、肇事逃逸對被害人之生命健
    康之影響及公共安全之侵害、已與告訴人和解（過失傷害部分）及犯罪後態度等
    一切情狀，量處如主文所示之刑，並依法諭知易科罰金之折算標準。
據上論斷，應依刑事訴訟法第三百六十九條第一項前段、第三百六十四條、第二百九
十九條第一項前段，刑法第一百八十五條之四、第四十一條第一項，罰金罰鍰提高標
準條例第二條，判決如主文。
本案經檢察官陳明光到庭執行職務。
中    華    民    國    九十一    年      八        月      十四  日
                        臺灣高等法院刑事第十四庭
                            審判長法  官  陳  祐  輔
                                  法  官  蔡  國  在
                                  法  官  洪  昌  宏
右正本證明與原本無異。
如不服本判決應於收受送達後十日內向本院提出上訴書狀，其未敘述上訴之理由者並
得於提起上訴後十日內向本院補提理由書（均須按他造當事人之人數附繕本）。
                                  書記官  廖  月  女
中    華    民    國    九十一    年      八        月      十五        日
附錄：本案論罪科刑法條全文
刑法第一百八十五條之四
駕駛動力交通工具肇事，致人死傷而逃逸者，處六月以上五年以下有期徒刑。
